台灣高等法院民事判決　九十年度再易字第七九號
　　　再審原告　甲○○
　　　再審被告　乙○○
右當事人間返還借款等事件，再審原告對於本院九十年度上易字第二九六號確定判決
提起再審，本院判決如左：
      主    文
再審之訴駁回。
再審訴訟費用由再審原告負擔。
    事實及理由
一、本件再審意旨略以：原確定判決有下列各項適用法規顯有錯誤之情形：(一)原確定
    判決理由欄中認定「被上訴人（即再審原告）雖辯稱伊與上訴人（即再審被告）
    有發生男女關係，該款項為上訴人所贈與云云…」此於筆錄並未記載再審原告有
    任何承認前開情事，原確定判決即逕自認定錯誤事實，顯有不適用民事訴訟法第
    二百十九條規定之錯誤，顯係適用法規顯有錯誤。(二)原確定判決就證人曹亞玫證
    詞何以不需進行調查及不予採認之意見或理由並未於理由項下說明，顯有判決不
    備理由之違法，有不適用民事訴訟法第二百二十六條第三項規定之違法。(三)再審
    被告自認於八十九年九月二十五日委請鄭斌濟律師撰發律師函內容中主張借貸之
    原因（即再審原告以公開婚外情為由，向再審被告脅迫借款），再審被告於前審
    竟改口辯稱「不知是律師筆誤還是打字錯誤，以致律師函與原告（即再審被告）
    原意有出入」，詎原確定判決竟未加詳查，即率依再審被告片面說詞，而為判斷
    ，顯有不適用民事訴訟法第二百七十九條第三項規定之錯誤。(四)原確定判決認事
    偏頗，完全違背論理及經驗法則，顯有不適用民事訴訟法第二百二十二條第三款
    規定之錯誤。爰於三十日法定期間內依民事訴訟法第四百九十六條第一項第一款
    規定，提起再審之訴。並據此聲明請求：(一)本院九十年度上易字第二九六號判決
    廢棄。(二)右開廢棄部分，再審被告於前審之上訴駁回。
二、按民事訴訟法第四百九十六條第一項第一款所謂適用法規顯有錯誤，係指確定判
    決所適用之法規，顯然不合法律或與現尚有效之解釋或最高法院現尚有效之判例
    顯然違反者而言，並應以確定判決所認定之事實為基礎，以判斷其適用法規是否
    顯有錯誤，最高法院八十四年台上字第二四七○號判決意旨足資參照。又所謂適
    用法規顯有錯誤者，不包括漏未斟酌證據及認定事實錯誤之情形在內（最高法院
    六十三年台上字第八八○號判例參照）
三、經查：本件再審原告所稱原確定判決理由欄中認定「被上訴人（即再審原告）雖
    辯稱伊與上訴人（即再審被告）有發生男女關係，該款項為上訴人所贈與云云…
    」，原確定判決縱認定事實錯誤，惟依前揭說明，適用法規顯有錯誤並不包括認
    定事實錯誤在內，是再審原告執此而為再審理由，核與民事訴訟法第四百九十六
    條第一項第一款之再審事由不合。又再審原告主張：原確定判決就證人曹亞玫證
    詞何以不需進行調查及不予採認之意見或理由並未於理由項下說明，顯有判決不
    備理由之違法，亦僅屬民事訴訟法第四百六十九條第六款所規定上訴第三審之理
    由，不屬同法第四百九十六條第一項第一款規定之再審事由。另再審原告主張就
    前開律師函所述情事，原確定判決竟未加詳查，即率依再審被告片面說詞，而為
    判斷，且原確定判決認事偏頗，完全違背論理及經驗法則云云，揆諸前開說明，
    該再審意旨無非係就原第二審確定判決如何取捨證據、認定事實之職權行使，指
    摘其為不當，並就原第二審確定判決已論斷者，泛言違背論理及經驗法則，而未
    具體指摘其有顯然不合法律或與現尚有效之解釋或最高法院現尚有效之判例或何
    論理及經驗法則顯然違反情事，或僅將得向第三審上訴之理由誤為得提起再審之
    訴，難謂原第二審確定判決適用法規顯有錯誤。是以揆諸前開說明，本件再審原
    告以原第二審確定判決適用法規顯有錯誤為由，依民事訴訟法第四百九十六條第
    一項第一款規定提起再審之訴，核無再審理由，應予駁回。
四、據上論結，本件再審之訴為無理由，爰依民事訴訟法第第七十八條，判決如主文
    。
中　　　華　　　民　　　國　　九十一　　年　　一  　　月　　  二　  　　日
                              民事第八庭
                          　　　　審判長法　官　鄭　三　源
                          　　　　　　　法　官　郭　松　濤
                          　　　　　　　法　官　周　美　月
右正本係照原本作成。
不得上訴。
中　　　華　　　民　　　國　　九十一　　年　　一  　　月　　　三    　　日
　　　　　　　　　　　　　　　　　　　　書記官  陳　啟　文
